【裁判字號】    89,基簡,517
【裁判日期】    891215
【裁判案由】    損害賠償
【裁判全文】
臺灣基隆地方法院宣示判決筆錄    八十九年度基簡字第五一七號
    原      告  乙○○
    被      告  甲○○
右當事人間八十九年度基簡字第五一七號損害賠償事件於中華民國八十九年十二月十
五日下午四時在本院民事第九法庭公開宣示判決出席職員如左：
                法      官  蔡岱霖
                法院書記官  范育誠
                通      譯  劉春生
朗讀案由兩造均未到
法官朗讀主文宣示判決，並諭知將判決主文、所裁判之訴訟標的及其理由要領，記載
於後：
    主    文
被告應給付原告新台幣萬元，及自民國八十九年十一月七日起至清償日止，按年息
百分之五計算之利息。
原告其餘之訴駁回。
訴訟費用由被告負擔十分之一，餘由原告負擔。
    事實及理由要領
甲、兩造聲明及陳述要旨：
一、原告部分：原告主張被告係基隆市○○街海洋大學社區管理委員會之財務委員，
    於民國八十九年八月二十日下午二時三十分左右，在基隆市○○街海洋大學社區
    中庭，主持社區住戶座談會時，因原告質疑社區管理基金財務之規劃及執行，遂
    請求被告說明，被告惱羞成怒，遂以「你是雜種」指罵原告，致使原告之名譽受
    損，爰依侵權行為之法律關係，請求被告賠償原告慰撫金新台幣（下同）三十萬
    元。
二、被告部分：被告不爭執其於上開時地有出言不遜之辱罵原告之行為，惟辯稱其非
    蓄意為之，僅係一時衝動所致等語。
乙、理由要領：
一、本件原告起訴主張被告於八十九年八月二十日下午二時三十分許，在基隆市○○
    街海洋大學社區中庭，主持社區住戶座談會時，因原告質疑社區管理基金財務之
    規劃及執行請被告說明，被告竟以「你是雜種」之貶抑侮辱言詞指罵原告之事實
    ，為被告所不爭執，並經本院調取臺灣基隆地方法院檢察署八十九年度偵字第三
    六六七號妨害名譽案件卷宗及本院八十九年度基簡字第八二一號刑事判決核閱屬
    實，原告上開主張，應堪信為真實。
二、按不法侵害他人之名譽者，被害人雖非財產上之損害，亦得請求賠償相當之金額
    ；民法第一百九十五條第一項前段定有明文。又慰藉金之賠償乃以人格權遭遇侵
    害，使精神上受有痛苦為必要，其核給之標準無從依財產上損害加以計算，然非
    不可斟酌雙方身分資力與加害程度，及其他各種情形核定相當之數額；最高法院
    五十一年台上字第二二三號判例可資參照。原告受被告於大庭廣眾之場合以不堪
    之言詞侮辱，雖被告已受刑罰之制裁，原告仍受有精神上相當之痛苦，被告係基
    隆市○○街海洋大學社區管理委員會之財務委員，原告亦曾於八十年間當選基隆
    國際獅子會之會長而夙有相當之聲望，本院審酌原告所受之痛苦、被告之加害程
    度及兩造之身分，認原告請求被告賠償之金額以三萬元為適當。
三、又按遲延之債務，以支付金錢為標的者，債權人得請求依法定利率計算之遲延利
    息；對於利息，無須支付遲延利息；應付利息之債務，其利率未經約定，亦無法
    律可據者，週年利率為百分之五；給付有確定期限者，債務人自期限屆滿時起，
    負遲延責任；給付無確定期限者，債務人於債權人得請求給付時，經其催告而未
    為給付，自受催告時起，負遲延責任，其經債權人起訴，或依督促程序送達支付
    命令者，與催告有同一之效力，民法第二百三十三條第一項前段、第二項、第二
    百零三條、第二百二十九條第一項、第二項分別定有明文。原告請求被告給付自
    起訴狀繕本送達被告之翌日即八十九年十一月七日起至清償日止，按年息百分之
    五計算之遲延利息，為有理由，應予准許。
四、從而，原告依侵權行為之法律關係，請求被告賠償原告所受之非財產上損害，於
    賠償金額三萬元及自八十九年十一月七日起至清償日止，按年息百分之五計算之
    利息之範圍內，為有理由，應予准許；逾上開部分之請求，非有理由，不應准許
    。
中      華      民      國    八十九    年     十二     月     十五     日
~B臺灣基隆地方法院基隆簡易庭
~B        法院書記官  范育誠
~B        法      官  蔡岱霖
右正本證明與原本無異。
本筆錄正本之送達，與判決正本之送達，有同一效力。
對於本件判決如有不服，應於收受送達後二十日內向本院提出上訴書狀，上訴於本院
合議庭，並按他造當事人之人數附具繕本。
中      華      民      國    八十九    年    十二      月     十九     日
~B        法院書記官  范育誠


司法院資訊處製作；財團法人民間司法改革基金會備份。
